臺灣桃園地方法院民事簡易判決
111年度桃簡字第826號
原      告  王宜玹
被      告  涂奕珉


            吳佳玲
上列當事人間請求損害賠償（交通）事件，本院於民國111年7月
19日言詞辯論終結，判決如下：
    主      文
被告涂奕珉應給付原告新臺幣伍萬貳仟參佰捌拾捌元，及自民國
一一一年六月三十日起至清償日止，按週年利率百分之五計算之
利息。
原告其餘之訴駁回。
訴訟費用由被告涂奕珉負擔五分之二，餘由原告負擔。
本判決第一項得假執行。
    事實及理由
壹、程序方面：
一、按訴狀送達後，原告不得將原訴變更或追加他訴，但請求之
    基礎事實同一，不在此限，此於簡易訴訟程序亦適用之，民
    事訴訟法第436條第2項、第255條第1項但書第2款分別定有
    明文。本件原告起訴時原聲明為：「被告涂奕珉應給付原告
    新臺幣（下同）12萬8,300元，及自起訴狀繕本送達之翌日
    起至清償日止，按週年利率5％計算之利息。」，嗣追加吳佳
    玲為被告（見本院卷第25頁），並於本院審理中變更聲明為
    ：「被告應連帶給付原告12萬8,300元，及自起訴狀繕本送
    達之翌日起至清償日止，按週年利率5％計算之利息。」（見
    本院卷第40頁），經核原告上開所為，係基於本件事件所生
    侵權行為法律關係，其請求之基礎事實應屬同一，揆諸前揭
    說明，應予准許。
二、被告涂奕珉經合法通知，無正當理由未於言詞辯論期日到場
    ，核無民事訴訟法第386條所列各款情形，爰依原告之聲請
    ，由其一造辯論而為判決。
貳、實體方面：
一、原告主張：被告涂奕珉於民國111年3月4日下午6時25分許，
    無照駕駛被告吳佳玲所有車牌號碼000-0000號自用小客車（
    下稱肇事車輛），沿桃園市八德區新生路往崁頂路方向行駛
    ，行經新生路與新生路375段交岔路口前，不慎碰撞原告所
    有並停放於路邊之車牌號碼000-0000號自用小客車（下稱系
    爭車輛），致系爭車輛受損，原告因此支出系爭車輛修復費
    用12萬8,300元。又吳佳玲為肇事車輛之車主，明知涂奕珉
    無駕駛執照，仍將肇事車輛借予涂奕珉使用，自應與涂奕珉
    負連帶賠償責任，爰依侵權行為之法律關係提起本件訴訟等
    語。並聲明：如變更後之聲明。
二、被告吳佳玲則以：肇事車輛雖登記於伊名下，惟實際使用人
    為伊前男友即訴外人陳宇翔，又陳宇翔將肇事車輛借予友人
    即訴外人劉志偉使用，不知為何劉志偉復將肇事車輛交予被
    告涂奕珉使用，伊並不認識涂奕珉等語資為抗辯。並聲明：
    原告之訴駁回。
三、被告涂奕珉經合法通知，未於言詞辯論期日到場，亦未提出
    書狀為任何聲明或陳述。
四、得心證之理由：
  ㈠按故意或過失，不法侵害他人權利者，負損害賠償責任；汽
    車、機車或其他非依軌道行駛之動力車輛，在使用中加損害
    於他人者，駕駛人應賠償所生之損害，民法第184條第1項前
    段、第191條之2前段分別定有明文。次按汽車行駛時，駕駛
    人應注意車前狀況，並隨時採取必要之安全措施，道路交通
    安全規則第94條第3項亦有明文。經查，原告主張系爭車輛
    於上揭時、地遭被告涂奕珉所駕駛之肇事車輛碰撞受損等情
    ，業據提出道路交通事故當事人登記聯單、修估價單為證（
    見本院卷第5頁至第7頁)，並經本院依職權向桃園市政府警
    察局八德分局調取本件交通事故調查卷宗（見本院卷第10至
    24頁反面），核閱無訛，堪信原告之主張為真正。從而，被
    告涂奕珉駕駛肇事車輛行為確有前述過失，且其過失行為與
    原告所受損害間有相當因果關係，則被告涂奕珉自應對原告
    負損害賠償之責。
　㈡又按負損害賠償責任者，除法律另有規定或契約另有訂定外
    ，應回復他方損害發生前之原狀。第1項情形，債權人得請
    求支付回復原狀所必要之費用，以代回復原狀，觀諸民法第
    213條第1、3項規定甚明。而關於賠償機車因毀損所減少之
    價額，得以修復費用為估定之標準，但以必要者為限（如修
    理材料以新品替換舊品，應予以折舊），最高法院80年度台
    上字第2476號判決足資參照。又依照行政院所頒布之固定資
    產耐用年數表及固定資產折舊率表之規定，非運輸業自用客
    車、貨車折舊年限為5年，依照定率遞減折舊率為1000分之3
    69，且其最後1年折舊額，加計其歷年折舊累計額，總和不
    得超過該資產成本原額之9/10。經查，系爭車輛修復費用為
    12萬8,300元（含零件5萬9,400元、工資6萬8,900元），此
    有維修估價單在卷可佐（見本院卷第6頁至第7頁），惟零件
    係以舊換新，即應計算折舊，而系爭車輛係於101年5月出廠
    ，此有車籍資料在卷可查（見本院卷第21頁反面），迄至本
    車禍事故發生之111年3月4日，實際使用期間已逾5年，故原
    告就零件得請求被告賠償之金額，應以5,940元為限（計算
    式：5萬9,400元×0.1＝5,940元），另加計不折舊之工資6萬8
    ,900元，則系爭機車之修復必要費用應為7萬4,840元（計算
    式：5,940元＋6萬8,900元＝7萬4,840元）。
　㈢再按損害發生或擴大，被害人與有過失者，法院得減輕賠償
    金額，或免除之，民法第217條第1項固有明文。復按汽車臨
    時停車時，應依下列規定：三、設有禁止臨時停車標誌、標
    線處所不得臨時停車，道路交通安全規則第111條第1項第3
    款亦有明文。查被告涂奕珉駕駛肇事車輛未注意車前狀況，
    固為本件之肇事原因，惟觀諸卷附之道路交通現場圖及現場
    照片（見本院卷第13至20頁反面），可知原告將系爭車輛停
    放於紅線，而該處所應為禁止臨時停車之路段，是原告將系
    爭車輛違規停放於禁止停放車輛之處所，就本件事故之發生
    ，與有過失。本院審酌雙方車輛肇事情節、過失程度等各情
    ，認原告、被告涂奕珉就本件事故應分別負30％、70％責任，
    則被告涂奕珉應賠償之金額，應依上開規定按此比例減輕為
    5萬2,388元（計算式：7萬4,840元×70％＝5萬2,388元）。
　㈣另按當事人主張有利於己之事實，就其事實有舉證之責任，
    民事訴訟法第277 條前段定有明文；又民事訴訟如係由原告
    主張權利者，應先由原告負舉證之責，若原告先不能舉證，
    以證實自己主張之事實為真實，則被告就其抗辯事實即不能
    舉證，或其所舉證據尚有疪累，亦應駁回原告之請求。經查
    ，本件原告主張被告吳佳玲為共同侵權行為人，無非以被告
    吳佳玲明知被告涂奕珉未領有駕駛執照，仍將肇事車輛借予
    被告涂奕珉駕駛云云，然原告並未提出任何證據供本院審酌
    ，是原告此部分之主張，顯係其主觀臆測之詞，難以核實，
    是原告主張被告吳佳玲應與被告涂奕珉負連帶損害賠償責任
    ，尚屬無據。
　㈤末按給付無確定期限者，債務人於債權人得請求給付時，經
    其催告而未為給付，自受催告時起，負遲延責任。經債權人
    起訴而送達訴狀，或依督促程序送達支付命令，或其他相類
    之行為者，與催告有同一之效力；遲延之債務，以支付金錢
    為標的者，債權人得請求依法定利率計算之遲延利息；應付
    利息之債務，其利率未經約定，亦無法律可據者，週年利率
    為5％，民法第229條第2項、第233條第1項本文，及第203條
    分別定有明文。查本件為侵權行為之債，屬無確定期限者，
    又係以支付金錢為標的，則原告請求被告涂奕珉給付自本件
    起訴狀繕本送達翌日即111年6月30日（見本院卷第35頁公示
    送達證書）起，至清償日止，按週年利率5％計算之利息，應
    予准許。
五、綜上所述，原告依侵權行為之法律關係，請求被告涂奕珉給
    付5萬2,388元，及自111年6月30日起至清償日止，按週年利
    率5％計算之利息，為有理由，應予准許；逾此部分之請求，
    則屬無據，應予駁回。
六、本件原告勝訴部分，係依民事訴訟法第427條訴訟適用簡易
    程序所為被告敗訴之判決，爰依同法第389條第1項第3款之
    規定，依職權宣告假執行。
七、本件事證已臻明確，兩造其餘主張、陳述並所提證據，經核
    均與本件之結論無礙，爰不再一一論述，附此敘明
八、訴訟費用負擔之依據：民事訴訟法第79條。
中　　華　　民　　國　　111 　年　　7 　　月　　29　　日
                  桃園簡易庭  法  官  陳容蓉
以上為正本係照原本作成。如不服本判決，應於送達後20日內，向本院提出上訴狀，並表明上訴理由，如於本判決宣示後送達前提起上訴者，應於判決送達後20日內補提上訴理由書（須附繕本）。如委任律師提起上訴者，應一併繳納上訴審裁判費。中　　華　　民　　國　　111 　年　　7 　　月　　29　　日                              書記官  王帆芝